臺灣士林地方法院刑事判決　　　　　　　 94年度訴字第160號
公　訴　人　臺灣士林地方法院檢察署檢察官
被　　　告　丙○○
指定辯護人　本院公設辯護人　乙○○
上列被告因違反槍砲彈藥刀械管制條例案件，經檢察官提起公訴
（94年度偵緝字第206 號），本院判決如下：
    主  文
丙○○未經許可，持有可發射子彈具有殺傷力之改造手槍，累犯
，處有期徒刑壹年貳月，併科罰金新臺幣伍萬元，罰金如易服勞
役，以新臺幣玖佰元即銀元參佰元折算壹日。扣案之改造手槍壹
枝（含彈匣壹個，槍枝管制編號：0000000000）及土造子彈陸顆
，均沒收。
    事  實
一、丙○○前因詐欺案件，經臺灣高等法院台南分院於民國86年
    9 月30日，以86年上易字第1968號判決判處有期徒刑2 年確
    定，經入監服刑，於88年3 月19日縮刑假釋出監，88月12月
    5 日假釋期滿未經撤銷而執行完畢。詎仍不知悔改，丙○○
    明知未經許可不得持有具有殺傷力之改造手槍及子彈，仍於
    93年3 月20日，在台南縣永康鄉加工區附近，向年籍姓名不
    詳之綽號「大咕仔」成年男子，以新臺幣25萬元購得可發射
    子彈具有殺傷力之改造手槍壹把（係由仿BERETTA 廠M9型半
    自動手槍製造之玩具手槍換裝土造金屬槍管及滑套改造而成
    ，槍枝管制編號：0000000000）及適合於該改造槍枝使用之
    9mm 土造子彈12顆而持有之，並放置在其位於臺北市○○區
    ○○街139 號4 樓17室之居所，其間並曾於不詳時間，前往
    台南縣山區某處試射4 發。嗣於93年4 月23日12時許，因宜
    蘭縣警察局宜蘭分局接獲線報指有人於上址非法持有槍枝及
    毒品，乃前往勘查，因見丙○○出入該處所，並準備外出，
    認其涉嫌持有槍枝犯罪嫌疑重大且情況急迫，乃上前徵得丙
    ○○同意，逕行入內搜索，嗣於員警搜得毒品後，丙○○乃
    自動交出持有之上開槍彈（其中子彈僅剩8 發）而為警查扣
    ，並於警詢中供出購得槍、彈之詳情。
二、案經宜蘭縣警察局宜蘭分局報告臺灣宜蘭地方法院檢察署檢
    察官呈請臺灣高等法院檢察署檢察長令轉臺灣士林地方法院
    檢察署檢察官偵查起訴。
    理  由
一、被告丙○○如何於前揭時、地購得上開槍枝及子彈而加以持
    有之事實，業據被告於警詢中坦承不諱（見卷附宜蘭縣警察
    局宜蘭分局刑案偵查卷宗第7 頁背面、第8 頁）；又員警於
    被告位在臺北市○○區○○街139 號4 樓17室之居所扣得槍
    枝1 把及子彈8 發等情，亦據被告於本院審理中坦承無訛，
    並有卷附宜蘭縣警察局宜蘭分局搜索扣押筆錄1 紙（附於同
    上刑案偵查卷宗第3 頁）及扣案之槍枝1 把、子彈8 發可佐
    ；又該槍枝及子彈經送鑑定後，確認送鑑手槍1 支（槍枝管
    制編號：0000000000）係由仿BERETTA 廠M9型半自動手槍製
    造之玩具手槍換裝土造金屬槍管及滑套改造而成之改造手槍
    ，機械性能良好，可擊發同案送鑑之土造子彈，具有殺傷力
    ，至送鑑子彈8 顆，均係土造子彈，且均具直徑約9MM 之土
    造金屬彈頭，經採樣2 顆試射，皆可擊發，認均具殺傷力，
    亦有內政部警政署刑事警察局刑鑑字第0930090856號槍彈鑑
    定書在卷可稽（附於93年度偵字第1597號卷，第15頁以下）
    ，雖被告嗣於檢察官偵查中及本院審理時翻異前詞，辯稱：
    該等槍、彈係綽號「廖師」之人託伊保管，並非伊所有之物
    云云。惟查：
１、被告於警詢中之自白，係為警甫查獲後之初供，觀其供詞內
    容，非僅明確交待購得前開槍、彈之地點、價格及販售之人
    等細節，且雖本案員警僅查獲子彈8 發，被告復主動供承其
    原購得之子彈應為12發，因其先前在台南縣某山區試射4 發
    ，故僅剩8 發等情明確，核該等細節原非認定被告犯行所必
    要，且如被告未主動供出，要非查獲員警所能知悉編撰，堪
    認被告上開於警詢中之供詞，係其出於自由意志所為之供述
    無訛。
２、反觀被告嗣於檢察官偵查及本院審理時之供詞，其於宜蘭地
    方法院檢察署偵查中先稱：扣案之槍、彈係綽號「廖師」之
    人，於4 月2 日左右寄放在伊租屋處，當時伊就知道是槍、
    彈云云（見93年度偵字第1597號卷，第11頁），嗣於台灣士
    林地方法院檢察署檢察官偵查中經通緝到案，則先稱：扣案
    槍、彈係「廖師」所有，因查獲地點係「廖師」託伊出面承
    租，伊不知該處放有該等扣案物，旋又改稱：係「廖師」叫
    伊承租該房子，並且在4 月7 、8 日將扣案槍彈交予伊放在
    該處云云（見94年度偵緝字第206 號卷，第18、19頁），嗣
    又委任辯護人提出辯護狀辯稱：扣得槍、彈之房間係「廖獅
    」出資承租，用於堆放物品，被告並無居住該處，查獲當天
    ，被告係因與女友約會，始借用該房間使用，員警在該處扣
    得之槍、彈非伊所有云云（見同上偵緝卷第35、36頁），嗣
    於本院審理時，則又改稱：扣案之槍彈係「廖師」所有，並
    交予伊代為保管，當時「廖師」將槍彈裝在1 只包包內交伊
    代為藏放，伊當場並未打開察看，之後伊打開包包發現是槍
    彈，便將之藏放在查獲地點云云（見本院94年5 月23日審判
    筆錄），核被告先後供詞，相互矛盾、出入之處甚夥，包括
    ：該等槍枝究係「廖師」交予被告藏放，抑或「廖師」自己
    所放，如係「廖師」所交付寄藏，則時間究係4 月2 日或4
    月7、8日，又被告收受時是否當場知悉為槍、彈，亦或事後
    才知悉等等，凡此諸情，均係與被告所稱係受「廖師」所託
    託藏放槍彈之辯直接相關，要非一般瑣碎細節，被告如係確
    實經歷該等事實，當不致產生前後辯詞不一之瑕疵，參以具
    殺傷力之槍、彈均屬違禁物，市場價值不菲，如係「廖師」
    所有之物，為何需交予被告代為藏放？甚至依被告於本院審
    理中所稱「廖師」係伊從台南北上後，透過他人介紹而認識
    之關係，「廖師」竟放心將槍、彈交予被告保管，已屬可疑
    ，甚至被告陳稱在「廖師」將裝有該槍、彈之包包交予其保
    管之際，其並未查看內裝何物，即貿然允為收受，係事後開
    啟始知悉為槍、彈云云，更有悖於一般常情，要難遽信。
３、又依一般社會通念，於遭查扣持有違禁品之案件，如該違禁
    品係被告自己所有之物，其犯罪情節，顯較僅單純受人之託
    而保管該等違禁品為重，被告對此亦應知之甚詳，是本案扣
    案之槍、彈如確係「廖師」所有並交被告保管之物，則被告
    於甫案發後之員警初詢時，必當向員警表明上情，以免該等
    槍、彈一旦經查證另涉他案，恐致生與己不利之牽連。然查
    ，被告於警詢中僅就員警在同址所查獲之毒品部分，堅詞否
    認為其所有之物，並辯稱係「廖師」所寄放，惟就扣案槍枝
    、子彈部分，則坦承自己所有，並未推諉係他人所寄放，顯
    見被告於警詢時應係自認持有槍、彈犯行敗露，始供出自己
    購買槍彈而持有之實情，此等供詞之可信性自屬甚高。
４、綜上，關於被告持有扣案槍、彈之原因，應以其在警詢中之
    供詞較屬可信，至其嗣後所稱係「廖師」所寄放之辯，應係
    犯後避重就輕之詞，不足採信；此外，並有上開槍彈及槍彈
    鑑定書在卷足憑，足認上開被告自白與事實相符，本案事證
    明確，被告犯行可以認定，應依法論科。
二、查本件改造手槍、子彈，分別屬於槍砲彈藥刀械管制條例第
    4 條第1 項第1 、2 款所稱之槍砲及彈藥，被告未經許可持
    有該等槍、彈，核其所為，係犯90年11月14日修正公布之槍
    砲彈藥刀械管制條例第11條第4 項之未經許可，持有可發射
    子彈具有殺傷力之改造手槍罪、同條例第12條第4 項之未經
    許可持有子彈罪。按被告行為後，槍砲彈藥刀械管制條例業
    經總統於94年1 月26日以華總一義字第09400010101 號令修
    正公布，並自94年1 月28日生效施行，原條例第8 條與第10
    條、第11條合併修正移列為修正條文第8 條，原條例第10、
    11條刪除；修正前槍砲彈藥刀械管制條例第11條第4 項之未
    經許可持有可發射子彈具有殺傷力之各式槍砲罪，移至新法
    第8 條第4 項，除將舊法規定之「槍砲」修正為「槍枝」外
    ，修正前之法定刑為1 年以上7 年以下有期徒刑，併科新臺
    幣7 百萬元以下罰金，修正後槍砲彈藥刀械管制條例第8 條
    第4 項係規定：「未經許可持有第4 條第1 項第1 款所定其
    他可發射金屬或子彈具有殺傷力之各式槍枝者，處3 年以上
    10年以下有期徒刑，併科新臺幣700 萬元以下罰金」，比較
    新舊法結果，以修正前之舊法對於被告較為有利，自應依刑
    法第2 條第1 項但書之規定，適用修正前即90年11月14 日
    修正公布之槍砲彈藥刀械管制條例第11條第4 項之規定處斷
    。公訴意旨認被告係犯修正前槍砲彈藥刀械管制條例第11條
    第4 項、第12條第4 項之未經許可寄藏槍枝、子彈罪，尚有
    未洽，應予更正。又被告同時未經許可持有槍、彈，係以1
    持有行為同時觸犯上開2 罪名，為想像競合犯，依刑法第55
    條規定，從情節較重之修正前槍砲彈藥刀械管制條例第11條
    第4 項之未經許可持有可發射子彈具有殺傷力之改造手槍罪
    處斷。查被告有事實欄所載之犯罪科刑執行紀錄，此有臺灣
    高等法院被告前案紀錄表在卷供參，其受有期徒刑之執行完
    畢後，5 年以內再犯本件有期徒刑以上之罪，係屬累犯，應
    依刑法第47條之規定加重其刑。爰審酌被告犯罪之動機、目
    的、手段、並參酌邇來臺灣地區槍枝泛濫，不法之徒每以擁
    槍自重，輕則用以恐嚇勒索，欺壓善良，重則持以殺人搶劫
    ，使一般民眾聞槍色變，危害社會治安至深且鉅，惟被告尚
    未持扣案之改造手槍及子彈用以犯罪，且於偵查機關發覺其
    犯行後，主動將槍枝、子彈交出之犯後態度等一切情狀，量
    處如主文所示之刑，並就所宣告併科罰金部分，諭知其易服
    勞役之折算標準，以示懲儆。
三、扣案之可發射子彈具有殺傷力之改造手槍1 枝（含彈匣1 個
    ，槍枝管制編號：0000000000）及具有殺傷力之子彈6 顆（
    原扣得8 顆，經鑑驗結果，實際擊發試射2 顆，尚餘6 顆）
    ，均屬違禁物，不問屬於犯人與否，應依刑法第38條第1 項
    第1 款規定宣告沒收。至其餘扣案之子彈2 顆，業經鑑驗而
    試射，均已不具殺傷力，且失其為槍砲彈藥刀械管制條例所
    管制之彈藥性質，已非為違禁物，皆不予沒收，併此敘明。
四、至指定辯護人為被告有利之辯護稱：由卷附逕行搜索報告書
    觀之，員警係以查緝毒品案件而前往上址執行逕行搜索，且
    依員警甲○○到院所證，本案執行搜索時，員警並不確定被
    告是否即為線報所指之犯嫌「廖師」，又依卷附刑事案件報
    告書所載「... 經邵嫌同意警方入內搜索自動交付扣得制式
    貝瑞塔九二手槍壹枝... 」等內容，足認本案扣案槍枝及子
    彈係被告主動交出，從而，本案被告符合自首要件，應予減
    輕其刑云云。本院查：
１、按刑法第62條所規定之自首，須對於未發覺之罪為之而受裁
    判者，始克當之。所謂未發覺，乃指犯罪事實未為有偵查犯
    罪職權之公務員所發覺，或犯罪事實雖已發覺，而犯人為誰
    ，尚不知者而言。但此所稱之發覺犯罪事實，祇須有偵查犯
    罪職權之公務員，已知該犯罪事實之梗概為已足，無須確知
    該犯罪事實之真實內容為必要；而所知之人犯，亦僅須知其
    有犯罪嫌疑即為犯罪業已發覺，不以確知其人為該犯罪之真
    兇無訛為必要（最高法院72年台上字第6293號判決參照）。
２、查，本案員警係依案外人程鳳翔供詞，指稱有一綽號「廖師
    」之人在上址持有毒品與槍枝，嗣經員警帶同程鳳翔前往實
    地勘查，並由程鳳翔當場指明特定房間（即本院搜索地點）
    後，員警乃先在場埋伏，旋因察覺被告進出該處所，且正欲
    出門離去，乃上前徵得被告同意，逕行搜索上開處所等情，
    業據證人即本案執行搜索員警黃有信、甲○○到院具結證述
    一致（見本院94年5 月23日審判筆錄），參以被告對此部份
    之搜索過程亦不否認，堪認屬實；又員警逕行搜索上開處所
    後，即依法向臺灣宜蘭地方法院報告，並經該院刑事庭法官
    審核後，准予備查，亦有臺灣宜蘭地方法院刑事庭函1 份附
    卷可稽（附於本院刑事卷）。是揆諸上情，本案員警應係有
    確切證據足認在該處所內發生違法持有槍枝之犯罪事實，始
    前往上址執行搜索，至員警原本所得線報雖係指綽號「廖師
    」之人涉嫌上開犯罪事實，然經警實際前往上址埋伏後，既
    已察覺被告為實際進出該處所之人，甚至由被告同意帶同員
    警進入該處所搜索之舉措，亦足以表徵被告為該處所之管領
    處分權人，於此之際，員警本於先前所取得在該處所藏有槍
    枝之情資，進而對被告為涉嫌在該處所持有槍枝之人產生合
    理之懷疑，堪認已達具備確切根據之程度，而與刑法第62條
    所稱犯罪尚未發覺之情狀並不相當，是縱令被告其後交出槍
    彈，僅係被告犯行遭發覺後之態度問題，難認符合自首要件
    。至於員警前往上址搜索時，是否已確知該等槍枝、子彈藏
    在放屋內之何一實際位置乙節，因本案員警依他案犯嫌程鳳
    翔之供述及實際帶同警方前往上址，堪認已有確切根據懷疑
    該處所內放置槍、彈，而符合發覺犯罪事實之要件，此一認
    定，尚不以員警是否進一步確知實際藏放地點而有二致，從
    而，辯護人所稱上開各情縱令屬實，亦無足據此而認本案被
    告符合自首減刑之要件，附此敘明。
據上論斷，應依刑事訴訟法第299 條第1 項前段，修正前即90年
11月14日修正公布槍砲彈藥刀械管制條例第11條第4 項、第12條
第4 項，刑法第2 條第1 項但書、第11條前段、第55條、第47條
、第42條第2 項、第38條第1 項第1 款，罰金罰鍰提高標準條例
第2 條，現行法規所定貨幣單位折算新臺幣條例第2 條，判決如
主文。
本案經檢察官靳開聖到庭執行職務。
中　　華　　民　　國　　94　　年　　6 　　月　　6 　　日
                  刑事第三庭審判長法  官  李正紀
                                  法  官  周群翔
                                  法  官  吳祚丞
以上正本證明與原本無異。
如不服本判決應於送達後10日內，向本院提出上訴狀。
                                  書記官  林立原
中　　華　　民　　國　　94　　年　　6 　　月　　9 　　日
所犯法條：
修正前即90年11月14日修正公布槍砲彈藥刀械管制條例第11條第
4 項：
未經許可，持有、寄藏或意圖販賣而陳列第一項所列槍砲者，處
一年以上七年以下有期徒刑，併科新臺幣七百萬元以下罰金。
修正前即90年11月14日修正公布槍砲彈藥刀械管制條例第12條第
4 項：
未經許可，持有、寄藏或意圖販賣而陳列子彈者，處五年以下有
期徒刑，併科新台幣三百萬元以下罰金。
